【裁判字號】    97,交訴,24
【裁判日期】    971117
【裁判案由】    業務過失致死等
【裁判全文】
臺灣基隆地方法院刑事判決              97年度交訴字第24號
公  訴  人  臺灣基隆地方法院檢察署檢察官
被      告  辛○○
                    樓
上列被告因業務過失致死案件，經檢察官提起公訴（97年度偵字
第1968號、97年度偵字第2297號），被告等於準備程序中就被訴
事實為有罪之陳述，受命法官於聽取當事人之意見後，由本院合
議庭裁定由受命法官獨任以簡式審判程序判決如下：
    主    文
辛○○從事業務之人，因業務上之過失致人於死，處有期徒刑貳
年。
    犯罪事實
一、辛○○任職東群運通有限公司（下稱東群公司）擔任營業貨
    運曳引車司機，以駕駛曳引車運送貨物為業，係從事駕駛業
    務之人。於民國97年5月3日午後，駕駛車牌號碼348-AJ號營
    業用半聯結車（牽引車號FW-71號拖板車，下統稱A車），沿
    國道3號高速公路汐止往基隆北上方向行駛，於同日14時42
    分許，行經國道3號北上1公里基金隧道之際，本應注意汽車
    行駛於同一車道，後車與前車前應保持隨時可以煞停之距離
    ，且行駛於高速公路，前後兩車間之行車安全距離，在正常
    天候狀況下，大型車應以車輛速率之每小時公里數值減20公
    尺計算前、後車安全距離；並應隨時注意車前狀況，隨時採
    取必要之安全措施，而依當時情形天候晴、基金隧道為有照
    明、路面為柏油之國道、道路乾燥、無缺陷、無障礙物、視
    距良好，並無不能注意之情事，竟疏未注意隧道內已因車流
    量大而回堵、前方車輛均已減速甚或呈現煞停之狀態，猶以
    時速80至90公里之速度向前疾駛，由後方追撞在前方、由丁○○所駕駛之車號4935-BL號自小客車（下稱B車），繼之再
    依序追撞由郭文樑所駕駛、車號3225-GX號自小客車（下稱C
    車），由巳○○所駕駛、車號5838-JS號自小客車（下稱D車
    ），由莊祐銘所駕駛、車號7188-ED號自小客車（下稱E車）
    ，由子○○所駕駛、車號LA-5739號自小客車（下稱F車），
    由陳迦敏所駕駛、車號2498-FE號自小客車（下稱G車），以
    及由寅○○所駕駛、車號4935-BL號自小客車（下稱H車），
    造成B車上丁○○、己○○、C車上郭文樑、壬○○、癸○○
    、D車上巳○○、午○○等7人分別受有如附表所示之傷害；
    B車上庚○○受有頭部、胸部外傷，因顱內出血而當場死亡
    ；B車上戊○○受有頭部外傷，送醫急救後延至同日23時08
    分仍因顱內出血不治死亡。嗣國道公路警察局第九警察隊員
    警據報前往處理，辛○○在現場向警員承認為肇事人，自首
    犯罪並接受裁判。
二、案經丁○○、郭文樑、巳○○訴由國道公路警察局第九警察
    隊分局報請臺灣基隆地方法院檢察署檢察官偵查起訴。
    理  由
一、本件被告所犯者非為死刑、無期徒刑、最輕本刑為3年以上
    有期徒刑之罪或高等法院管轄第一審案件，被告於準備程序
    進行中，就被訴事實為有罪之陳述，經告知其簡式審判程序
    之旨，並聽取公訴人、被告之意見後，本院依刑事訴訟法第
    273條之1第1項之規定，裁定由受命法官獨任進行簡式審判
    程序，合先敘明。
二、證據能力：本件檢察官及被告均未就卷內證據資料之證據能
    力有所爭執，且迄於言詞辯論終結前，均未主張有刑事訴訟
    法第159條第1項不得為證據之情形，是應認已同意卷內證據
    均得作為證據，且經本院審酌後，認無不適當之情形，應認
    本案調查之卷內證據均有證據能力，亦先敘明。
三、訊據被告辛○○對於上揭犯罪事實坦承不諱，核與證人即被
    害人郭文樑、巳○○、莊祐銘、子○○、乙○○、丑○○、
    丙○○、卯○○、寅○○、甲○○、丁○○等於警詢中之證
    述相符（見97年度偵字第1968號卷第23-25頁、第26-28頁、
    第29-32頁、第33-35頁、第36-37頁、第38-40頁、第41-43
    頁、第44-46頁、第47-49頁、97年度偵字第2297號卷第4-5
    頁、第6-8頁），並有道路交通事故現場圖、道路交通事故
    調查報告表(一)、(二)、現場草圖、事故現場圖、國道公路警察
    局第九警察隊道路交通事故肇事人自首情形紀錄表（97年度
    相字第146號卷第13-25頁）、被告辛○○及被害人丁○○、
    巳○○、莊祐銘、子○○、寅○○、卯○○之酒精濃度測定
    紀錄表（測定值均為0，見同上卷第70-76頁）、現場照片（
    見同上卷第77-129頁）、肇事車輛勘驗筆錄及勘驗照片（見
    同上卷第154-166頁）等附卷可憑。按汽車在同一車道行駛
    時，除擬超越前車外，後車與前車之間應保持隨時可以煞停
    之距離，又汽車行駛時，駕駛人應注意車前狀況及兩車併行
    之間隔，並隨時採取必要之安全措施，道路交通安全規則第
    94條第1、3項定有明文；又按汽車行駛高速公路及快速公路
    ，前後兩車間之行車安全距離，在正常天候狀況下，依下列
    規定：二、大型車：車輛速率之每小時公里數值減二十，單
    位為公尺，高速公路及快速公路交通管制規則第6條亦定有
    明文。被告為已考領職業聯結車駕駛執照之駕駛人（見97偵
    字第1968號卷第10頁之駕駛執照），對此規定自應知之甚詳
    。而依卷附道路交通事故調查報告表所載，肇事路段為速限
    90公里之國道3號基金隧道內，且事發當時天候晴、隧道內
    有照片、路面無缺陷、無障礙物、視距良好，並無不能注意
    情事，以當時之主客觀狀況，被告自承駛進隧道之際車速為
    時速80-90公里，倘被告當時確實保持與前車之安全距離60
    至70公尺，且確實注意車前狀況，當可發現前方車輛均已回
    堵而減速或呈現煞停狀態，卻未為注意，以致其所駕駛之半
    聯結車以時速80-90公里之高速撞擊前方由被害人丁○○等
    人所駕駛之車輛而肇事，其對本件事故之發生為有過失，至
    為明確。被害人丁○○、己○○、郭文樑、壬○○、癸○○
    、巳○○、午○○等7人分別因本件事故受有如附表所示之
    傷害，亦有丁○○、己○○之長庚醫院診斷證明書（見97年
    偵字第1968號卷第106-107頁）、被害人癸○○、郭文樑、
    巳○○、午○○、壬○○之長庚醫院診斷證明書（見同上卷
    第69-73頁、97年度偵字第229 7號卷第13頁）等在卷可參；
    被害人庚○○、戊○○因本件車禍分別受有頭部、胸部外傷
    及頭部外傷，最後因顱內出血而死亡，亦經檢察官督同檢驗
    員相驗屬實，製有相驗筆錄、相驗屍體證明書、驗斷書，及
    相驗照片在卷足憑（見97年度相字第146號卷第132-149頁。
    被害人丁○○、己○○、郭文樑、壬○○、癸○○、巳○○
    、午○○等7人因本件車禍事故受傷，及被害人庚○○、戊○○因本件車禍死亡，與被告之過失行為間有相當因果關係
    。本件事證明確，被告之過失犯行堪以認定，應依法論科。
四、核被告辛○○所為，係犯刑法第276條第2項之業務過失致死
    罪及同法第284條第2項前段之業務過失傷害罪。被告以一過
    失行為，致被害人庚○○、戊○○死亡，及致被害人丁○○
    、己○○、郭文樑、壬○○、癸○○、巳○○、午○○等7
    人受傷，為想像競合犯，應依刑法第55條從一重之業務過失
    致死罪處斷。被告肇事後於未被偵查機關發覺前，即自行向
    前來處理車禍事宜之警員未○○自首及接受裁判等情，此有
    國道公路警察局第九警察隊道路交通事故肇事人自首情形紀
    錄表在卷可參，並經證人未○○於本院證述屬實，爰依刑法
    第62條前段之規定，減輕其刑。爰審酌被告並未考量其所駕
    駛者為噸位極為龐大之半聯結車，更應小心駕駛，否則一旦
    肇事所造成之損害將遠較一般自小客車為嚴重，因其個人一
    時輕忽之駕駛行為，造成2人死亡、多人受傷（僅其中7人提
    出告訴）之重大車禍事故，被害人丁○○一家妻死子亡，心
    中傷痛可想而知，被告之過失情節及所生危害均屬重大；其
    雖坦認犯行，惟肇事迄今，除於死者出殯前給予被害人丁○○新台幣（下同）20萬元慰問金外（見本院卷第62頁），並
    未與任何被害人達成和解，求取諒解等一切情狀，量處如主
    文所示之刑，以示懲儆。
據上論斷，應依刑事訴訟法第273條之1第1項、第299條第1項前
段，刑法第276條第2項、第284條第2項前段、第62條前段、第55
條，刑法施行法第1條之1，判決如主文。
本案經檢察官辰○○到庭執行職務。
中    華    民    國    97    年    11    月    17    日
                  刑事第三庭法    官  陳姵君
以上正本證明與原本無異。
如不服本判決應於收受本判決後10日內向本院提出上訴書狀，其
未敘述上訴理由者，並得於提起上訴後10日內向本院補提理由書
狀（均須按他造當事人之人數附繕本）「切勿逕送上級法院」。
中    華    民    國    97    年    11    月    17    日
                            書 記 官  鄭梅君
附錄：
附錄本件論罪科刑法條：
中華民國刑法第276條
因過失致人於死者，處 2 年以下有期徒刑、拘役或 2 千元以下
罰金。
從事業務之人，因業務上之過失犯前項之罪者，處 5 年以下有期
徒刑或拘役，得併科3千元以下罰金。
中華民國刑法第284條
因過失傷害人者，處 6 月以下有期徒刑、拘役或 5 百元以下罰
金，致重傷者，處1年以下有期徒刑、拘役或5百元以下罰金。
從事業務之人，因業務上之過失傷害人者，處 1 年以下有期徒刑
、拘役或1千元以下罰金，致重傷者，處3年以下有期徒刑、拘役
或2千元以下罰金。
附表：
┌──┬─────┬───┬───┬─────────────┬─────────┐
│編號│ 車號     │駕駛人│  乘客│  受傷情形                │  告訴情形        │
├──┼─────┼───┼───┼─────────────┼─────────┤
│B車 │4935-EL號 │丁○○│庚○○│受有頭部、胸部外傷，因顱內│已提出，見97偵字第│
│    │          │      │      │出血當場死亡              │2297號卷第8頁     │
│    │          │      ├───┼─────────────┼─────────┤
│    │          │      │戊○○│受有頭部外傷，送醫後延至97│已提出，見97偵字第│
│    │          │      │      │年5月3日23時08分因顱內出血│2297號卷第8頁     │
│    │          │      │      │死亡                      │                  │
│    │          │      ├───┼─────────────┼─────────┤
│    │          │      │己○○│受有左側股骨骨折、雙側肺部│已提出，見97偵字第│
│    │          │      │      │挫傷、肝臟挫傷併血腫、左遠│1968號卷第105 頁  │
│    │          │      │      │端脛骨骨折                │                  │
│    │          │      ├───┼─────────────┼─────────┤
│    │          │      │丁○○│左肩胛骨骨折、腦振盪、胸部│已提出，見97偵字第│
│    │          │      │      │及頸部挫傷、頭皮撕裂傷    │2297號卷第8頁     │
├──┼─────┼───┼───┼─────────────┼─────────┤
│C車 │3225-GX號 │郭文樑│甲○○│頭皮11公分撕裂傷          │未提告訴          │
│    │          │      ├───┼─────────────┼─────────┤
│    │          │      │壬○○│右側股骨骨折              │由法定代理人郭文樑│
│    │          │      │      │                          │提出告訴，見97 偵 │
│    │          │      │      │                          │字第1968號第25 頁 │
│    │          │      ├───┼─────────────┼─────────┤
│    │          │      │癸○○│左膝挫傷                  │由法定代理人郭文樑│
│    │          │      │      │                          │提出告訴，見97 偵 │
│    │          │      │      │                          │字第1968號第25 頁 │
│    │          │      ├───┼─────────────┼─────────┤
│    │          │      │郭文樑│胸壁挫傷、前臂擦傷        │已提出，見97偵字第│
│    │          │      │      │                          │1968號第25頁      │
├──┼─────┼───┼───┼─────────────┼─────────┤
│D車 │5838-JS號 │巳○○│午○○│左大腿、右臀挫傷、右腳指擦│由法定代理人巳○○│
│    │          │      │      │傷                        │提出告訴，見97 偵 │
│    │          │      │      │                          │字第1968號第28 頁 │
│    │          │      ├───┼─────────────┼─────────┤
│    │          │      │巳○○│下背扭傷                  │已提出，見97偵字第│
│    │          │      │      │                          │1968號第28頁      │
├──┼─────┼───┼───┼─────────────┼─────────┤
│E車 │7188-ED號 │莊祐銘│陳曉員│均未提出診斷證明          │均未提出，見97偵字│
│    │          │      │      │                          │第1968號卷第32頁  │
├──┼─────┼───┼───┼─────────────┼─────────┤
│F車 │LA-5739號 │子○○│丙○○│其中丑○○受有頭皮開放性傷│均未提出，見97偵字│
│    │          │      │丑○○│口1公分、頭皮外傷、頸部拉 │第1968號卷第35、37│
│    │          │      │付方方│傷                        │、39頁            │
├──┼─────┼───┼───┼─────────────┼─────────┤
│G車 │2498-FE號 │卯○○│----- │未提出診斷證明            │未提出，見97偵字第│
│    │          │      │      │                          │1968號卷第45頁    │
├──┼─────┼───┼───┼─────────────┼─────────┤
│H車 │9693-QA號 │寅○○│其妻  │均未提出診斷證明          │均未提出，見97偵字│
│    │          │      │      │                          │第1968號卷第48頁  │
└──┴─────┴───┴───┴─────────────┴─────────┘


司法院資訊處製作；財團法人民間司法改革基金會備份。
